【裁判字號】    97,訴緝,36
【裁判日期】    971223
【裁判案由】    偽造文書等
【裁判全文】
臺灣新竹地方法院刑事判決             97年度訴緝字第36號
公  訴  人  臺灣新竹地方法院檢察署檢察官
被      告  乙○○
上列被告因詐欺等案件，經檢察官提起公訴（85年度偵字第1968
號），本院判決如下：
    主  文
本件免訴。
    理  由
一、公訴意旨略以：被告乙○○曾於民國82年間向蜜雅樂實業有
    限公司（下稱蜜雅樂公司）進貨銷售超氧氣泡按摩浴設備，
    明知其所進貨之超氧氣泡按摩浴設備係由陳鴻瑋所創作，蜜
    雅樂公司取得專利權之產品，竟將蜜雅樂公司所交付之經濟
    部中央標準局專利證書上之創作人及專利權人，擅自變造為
    「黃酉爵」及「奈吉爾有限公司」，致生損害於陳鴻瑋及密
    雅樂公司，並基於概括之犯意，意圖為自己不法之所有，對
    外以「黃酉爵」、或「黃基城」之名，先於84年4、5月間，
    持變造之專利證書、奈吉爾有限公司產器型錄、公司證照及
    雜誌上廣告，向陳農川（另為不起訴處分）誆稱對該超氧氣
    泡按摩浴設備擁有新型專利，並已開發完成產品，遊說陳農
    川代理銷售該「超氧水泡按摩之，結構設備」產品，陳農川
    不疑有他，遂邀乙○○為副董事，在臺北市○○○路○段30
    號11樓成立龍德金股份有限公司（下稱龍德金公司），付款
    提貨代理銷售該產品，嗣於同年8月間，乙○○復持有前揭
    變造資料，偕同陳農川至新竹市○○路468號告訴人甲○○
    住處，以該水泡按摩浴設備為乙○○所開發創作，龍德金公
    司代理銷售為由，遊說告訴人甲○○與其等訂立銷售契約書
    在新竹地區代理銷售該產品，致告訴人甲○○陷於錯誤，與
    龍德金公司訂立代理銷售契約書，銷售該氣泡按摩浴設備，
    並付款提貨進行銷售，嗣後告訴人甲○○於市場上發現相同
    產品，而該產品之專利權人竟為蜜雅樂公司，才循線查覺上
    情。因認被告涉犯刑法第339條第1項詐欺取財及第212、216
    條偽造文書罪嫌。
二、按案件時效已完成者，應諭知免訴之判決，並得不經言詞辯
    論為之，刑事訴訟法第302條第2款、第307條分別定有明文
    。又行為後法律有變更者，適用行為時之法律，但行為後之
    法律有利於行為人者，適用最有利於行為人之法律，為95年
    7月1日修正施行之刑法第2條第1項所明定。經查，修正後刑
    法第80條第1項，及修正前刑法第80條第1項關於「追訴權時
    效期間」之規定不同，修正後刑法所定時效期間較長，表示
    行為人被追訴之期限較久，以本案而言，被告乙○○所涉犯
    之刑法第212、216條偽造文書、第339條之詐欺等罪嫌，其
    最重本刑為5年，依修正前刑法第80條第1項第2款之規定，
    其追訴權時效期間，為10年；若依修正後刑法第80條第1項
    第2款之規定，其追訴權時效期間，則為20年，自屬對行為
    人不利，經比較結果自以修正前刑法第80條第1項之規定較
    有利於行為人，是本件關於追效權時效，自應適用修正前刑
    法第80條第1項之規定。則關於追訴權時效之停止進行，及
    其期間、計算，亦應一體適用修正前刑法第83條之規定。
三、查本件被告乙○○被訴上開罪嫌，其最後犯罪行為時間為84
    年8月間。案經臺灣新竹地方法院檢察署檢察官於85年2月8
    日實施偵查，並於85年8月3日向本院提起公訴，且於85年8
    月27日繫屬本院，有卷附起訴書及本院刑事卷附送審收案戳
    印1枚可稽。嗣被告於本院審理期間逃匿，經本院於85年10
    月4日以85年新院文刑厚緝字第389號通緝書發布通緝，致審
    判之程序不能開始，有通緝書1紙在卷可稽。本件被告所犯
    之上開罪名，依修正前刑法第80條第1項第2款、第83條之規
    定，其追訴權時效期間加計其停止期間共為12年6月。又依
    大法官會議釋字第138號解釋意旨，追訴權時效於實施偵查
    起訴即不生時效進行之問題。因此，被告所犯之上開罪嫌於
    85年2月8日經臺灣新竹地方法院檢察署檢察官實施偵查起至
    本院發布通緝之85年10月4日止共7月又26日，追訴權時效尚
    不進行。又本件依起訴書之犯罪事實欄所載，被告犯罪終了
    之時間非特定日，推定其犯罪終了日為84年8月15日，加計
    上開追訴權時間12年6月及實施偵查、審判之停止期間7月又
    26日，本件追訴權時效應於97年10月11日業已完成。是依照
    首開說被告所犯之詐欺取財等罪應為免訴之諭知。爰不經言
    詞辯論，逕為諭知免訴之判決。
四、至檢察官移送併辦部分（臺灣臺北地方法院檢察署87年度偵
    字第5902號），固經檢察官認與起訴之被告詐欺取財等罪嫌
    ，有連續犯之裁判上一罪關係，惟本案起訴部分既經本院諭
    知免訴判決，自無從併予審理，應退回由檢察官另為適法之
    處理，附此敘明。
據上論斷，應依刑事訴訟法第302條第2款、第307條，判決如主
文。
中    華    民    國    97    年    12     月    23   日
                  刑事第一庭    審判長法  官   許翠玲
                                      法  官   楊惠芬
                                      法  官   楊數盈
以上正本證明與原本無異。
如不服本判決應於收受本判決後10日內向本院提出上訴書狀，上
訴書狀應敘述具體理由。上訴書狀未敘述上訴理由者，應於上訴
期間屆滿後20日內補提理由書狀於本院 (均須按他造當事人之人
數附繕本 )「切勿逕送上級法院」。
中    華    民    國    97    年    12    月    23    日
                                      書記官   沈藝珠


司法院資訊處製作；財團法人民間司法改革基金會備份。
